UNIVERSIDAD DE SAN CARLOS DE GUATEMALA
FACULTAD DE INGENIERÍA
ESCUELA DE ESTUDIOS DE POSTGRADO
MAESTRÍA PARA LA INDUSTRIA CON ESPECIALIZACIÓN EN CIENCIAS DE LA COMPUTACIÓN
FUNDAMENTOS DE PROGRAMACIÓN Y SCRIPTING
DIEGO PABLO ELIAS CIFUENTES - 999008713
PROYECTO FINAL




1. Conociendo los datos

Se importan las librerias necesesarias para el desarrollo y se importa el primer data set
```{r}
library(tidyverse)
library(dplyr)
library(ggplot2)

yearly <- read_csv('deaths_handwashing.csv')
yearly
```


2. El alarmante número de muertes

Al data set de datos anuales se le agrega una columna que contiene la proporción entre las muertes y nacimientos de cada año.

```{r}
yearly <- yearly %>%
  mutate(proportion_deaths=deaths/births)

yearly
```

3. Muerte en las clínicas

Se grafica el comportamiento de la proporción de muertes a lo largo de los años en cada clinica

```{r}
ggplot(yearly, aes(x = year, y = proportion_deaths, color = clinic))+
  geom_line() +
  geom_point(size=2, shape=21, fill="white")+
  ggtitle("Proportion deaths per year")+
  labs(x="Year", y= "Proportion of deaths")
```
4. Comienza el lavado de manos

Luego de implementarse el labado de manos obligatorio en la clinica 1, se analiza el comportamiento de la proporción de muertes, pero ahora mensualmente.

```{r}
monthly <- read_csv('deaths_clinic_1.csv')


monthly <- monthly %>%
  mutate(proportion_deaths = deaths/births)

head(monthly)
```


5. El efecto del lavado de manos

Se grafica el comportamiento de la proporción de muertes para la clinica 1

```{r}
proportion_deaths_per_day <- monthly %>%
  select(date, proportion_deaths)

ggplot(proportion_deaths_per_day, aes(x= date, y=proportion_deaths))+
  geom_line() +
  ggtitle("Proportion deaths per dayin clinic 1")+
  labs(x="Year", y= "Proportion of deaths")
 
```
Se calcula el promedio mensual de muertes, para cada año, y se grafica en barras para observar el efecto de la implementación de labado de manos en la clinica 1.

```{r}
death_by_year <- monthly %>%
  mutate(date = as.Date(date), year = as.numeric(format(date,'%Y')))%>%
  group_by(year)%>%
  summarize(deaths_per_month = mean(deaths))%>%
  print(death_by_year)

ggplot(death_by_year, aes(x=year, y = deaths_per_month, fill = -deaths_per_month)) +
  geom_col()+
  ggtitle("Average monthly of deaths each year")+
  labs(x="Year", y= "Deaths per month")

```
6. Los resultados del lavado de manos

Se hace un análisis visual del comportamiento de proporción de muertes a partir de que se implementa el labado de manos en la clinica 1

```{r}
monthly <- monthly %>%
  mutate(handwashing_started = monthly$date>="1847-01-01")


ggplot(monthly, aes(x= date, y=proportion_deaths, color=handwashing_started))+
  geom_line() +
  #geom_point( size=1, shape=21, fill="blue")+
  ggtitle("Proportion deaths per dayin clinic 1")+
  labs(x="Year", y= "Proportion of deaths")
```


7. ¿Más lavado de manos, menos muertes?

Se presenta la media de la proporción de muertes en la clinica 1 antes y después de la implementación del lavado de manos.

```{r}
month_summary <- monthly %>%
  group_by(handwashing_started)%>%
  summarise(mean_proportion_deaths = mean(proportion_deaths))%>%
  print(month_summary)

```

8. Análisis estadístico de los datos de lavado de manos

Se realiza un análisis estádistico para establecer un intervalo de confianza del 95% para las medias de la proporción de muertes antes y después de la implementación del lavado de manos.

```{r}
t.test(proportion_deaths ~ handwashing_started, monthly)
```
